臺灣高等法院刑事判決
110年度交上易字第28號
上  訴  人  
即  被  告  周淑玲


上列上訴人因過失傷害案件，不服臺灣新北地方法院109年度交
易字第27號，中華民國109年10月19日第一審判決（起訴案號：
臺灣新北地方檢察署108年度偵緝字第3287號），提起上訴，本
院判決如下：
    主  文
上訴駁回。
    事  實
一、周淑玲於民國108 年2 月26日17時1 分許，駕駛車牌號碼00
    0-0000號租賃小客車（下稱甲車），沿新北市五股區成州二
    路往疏洪北路方向行駛，行經成州二路與疏洪北路口時，本
    應注意汽車行至交岔路口另設有標誌、標線者，應依其指示
    行車，以避免發生危險，而依當時天候良好、日間自然光線
    、柏油路面乾燥無缺陷、道路無障礙物、視距良好等情，並
    無不能注意之情形，竟疏未注意，貿然右轉駛入機車專用單
    行道，適有鄭詩婷騎乘車牌號碼000-0000號普通重型機車（
    下稱乙車）沿疏洪北路往五股區方向直行至該路口，見狀煞
    避不及而與甲車發生碰撞，致人車倒地，並受有左膝及左踝
    挫傷之傷害。嗣周淑玲於有偵查犯罪職權之機關或個人發覺
    其犯罪前，主動報案並向前來處理之警方自首其為肇事人而
    願接受裁判。
二、案經鄭詩婷訴由新北市政府警察局蘆洲分局報告臺灣新北地
    方檢察署檢察官偵查起訴。
    理  由
壹、證據能力
一、被告於原審爭執告訴人鄭詩婷於警詢供述之證據能力部分：
    按被告以外之人於司法警察（官）調查中所為之陳述，除有
    刑事訴訟法第159 條之2 所規定與審判中之陳述不符、或同
    法第159 條之3 各款所規定不能到庭接受詰問之事由，並經
    證明具有可信之特別情況，且為證明犯罪事實之存否所必要
    者外，無證據能力。本案告訴人鄭詩婷於警詢中之供述，就
    被告之犯罪事實言，並無上揭例外具證據能力之情況，不具
    證據能力。
二、被告以外之人於審判外之言詞或書面陳述，除法律有規定者
    外，不得作為證據，刑事訴訟法第159 條第1 項定有明文。
    除顯有不可信之情況外，公務員職務上製作之紀錄文書、證
    明文書，亦得為證據，則據同法第159 條之4 第1 款規定甚
    明。卷附道路交通事故現場圖、道路交通事故調查報告表㈠
    、㈡（見108年度偵字第24180號卷《下稱偵卷》第55頁、第59
    頁、第61頁），均係新北市政府警察局蘆洲分局交通分隊警
    員所製作，屬公務員職務上所製作之紀錄文書，本院審酌該
    等書證係現場執行勤務之警員依法所製作，復查無其他顯不
    可信之情形存在，並與檢察官主張之事實亦具有關聯性，依
    刑事訴訟法第159 條之4 第1 款規定，該等書證自得採為證
    據。
三、醫師法第12條第1 項規定：「醫師執行業務時，應製作病歷
    ，並簽名或蓋章及加註執行年、月、日。」是醫師於執行醫
    療業務時，即應依上開規定製作病歷，此屬醫師於醫療業務
    過程中所須製作之紀錄文書；又依刑事訴訟法第159 條之4 
    第2款規定，從事業務之人於業務上所須製作之紀錄文書，
    除顯有不可信之情況外，應有證據能力。本案卷內淡水馬偕
    紀念醫院出具之乙種診斷證明書，係該醫院依病歷記載所轉
    錄之證明文書，況卷內亦有告訴人至淡水馬偕紀念醫院就診
    之完整病歷影本及醫療影像光碟資料（見108 年度偵緝字第
    3287號卷《下稱偵緝卷》第58頁至第61頁、醫療影像光碟置存
    放袋內），又告訴人傷勢業經該院拍照存於病歷，左手、左
    髖、左膝、左踝、右小腿有以X 光檢查，故診斷證明書內容
    記載左膝及左踝挫傷與上開病歷及醫療影像吻合，此有該院
    108 年11月14日、108 年12月2 日馬院醫急字第1080006578
    、1080007075號函在卷可參(見偵緝卷第52頁、第58頁至第6
    1頁)，並無顯不可信之情況，故上開診斷證明書亦有證據能
    力。
四、卷內現場照片22張係以照相機拍攝實物形貌，再藉機器輸出
    功能，取得攝錄之圖像，此屬物證，而非以人之言詞或書面
    陳述，為意思表達之供述證據，故此等物證，若係依照合法
    程序取得，即應有證據能力。參酌本案卷內之事故現場及車
    輛外觀照片（見偵卷第25頁至第45頁），係警員於案發後為
    保留現場及車輛跡證所拍攝，復無證據顯示上開照片有經員
    警偽造或變造之情形，且與證明本案待證事實有重要關連，
    應認具有證據能力。
五、本判決以下援引之其餘供述及非供述證據，檢察官均同意有
    證據能力，被告於言詞辯論終結前並未聲明異議（見原審卷
    第95頁、第96頁、第308頁至第311頁），而該等證據經本院
    審酌並無違法取得之情況，認為適宜做為證據，具有證據能
    力。
貳、事實認定
一、被告於本院審理時未到場，其於原審審理時固不否認有於起
    訴書所載時間，駕駛甲車行經上開路口，未依標誌、標線指
    示行車，適告訴人騎乘乙車至該處，兩車發生擦撞等情，惟
    矢口否認有何過失傷害犯行，辯稱：本件肇事原因是告訴人
    沒有注意車前狀況，採取必要之安全措施，案發當時被告是
    依導航行車，被告轉進去機車專用道有把車速放慢，但告訴
    人沒有減速，反而加速前進，告訴人可以應變卻捨此不為，
    是告訴人來撞被告的車輛，並不是被告去撞擊告訴人的機車
    ，被告的駕駛行為跟告訴人的傷勢沒有因果關係，告訴人事
    後的傷口跟被告無關等語（見原審卷第94頁至第95頁）。經
    查：
  ㈠前揭事實，業據告訴人鄭詩婷於偵查及原審審理中證稱：我
    於案發時騎乘乙車在機車專用道直行，從蘆洲回五股家，行
    經成州二路與疏洪北路，車速約30至40公里。我天天下班都
    會經過該路口，時常有汽車闖入。當時我有看到被告駕駛甲
    車突然從右側闖進，看到時被告已經轉進來，我有嘗試要煞
    車，但因為很靠近而閃避不及，進而人車倒地受傷等語（見
    偵卷第77頁、原審卷第167頁至第171頁），互核告訴人指述
    之情詞，就案發時、地及主要情節均大致相符；而被告確實
    於上揭時地將甲車駛入機車專用車道，且甲車右轉時，車頭
    已經完全進入機車專用道內乙節，亦有原審勘驗監視器錄影
    畫面翻拍照片、道路交通事故現場圖在卷可稽（見原審卷第
    57頁至第58頁、第61頁至第62頁、偵卷第55頁），堪以認定
    ；而本件車輛撞擊部位係甲車左前車頭與乙車前車頭（見偵
    卷第59頁、第61頁道路交通事故調查報告表㈠、㈡之記載、偵
    卷第35頁至第43頁現場甲乙兩車相對位置照片），可見若非
    被告將甲車右轉駛入機車專用道，而告訴人為閃避被告駕駛
    之甲車，當不至撞擊甲車左前車頭，無故摔車跌倒，是告訴
    人之指述，信而有徵，洵屬可採。
  ㈡被告雖辯稱：其於本件無過失云云。惟按駕駛人駕駛汽車，
    應遵守道路交通標誌、標線、號誌之指示，道路交通安全規
    則第90條第1項定有明文。本案被告所駛入之車道為禁止汽
    車通行之機車專用道，路面寬度較一般車道為窄，且有交通
    標誌指示，且依當時天候良好、日間自然光線、路面乾燥無
    缺陷、道路無障礙物、視距良好等情況，並無不能注意之情
    事，被告竟疏未注意，於誤闖該車道後，非但未倒車離開，
    以免造成機車騎士之危險，仍執意違規繼續行駛，顯已違反
    一般汽車駕駛人之注意義務。且依交通事故現場圖之記載，
    事發路段機車專用車道之寬度僅為1.7 公尺，而被告駕駛之
    甲車已經佔據該車道約一半（見偵卷第55頁），依一般駕駛
    習慣，不論甲車或乙車均不可能緊貼道路邊線行駛，是案發
    當時告訴人得行駛之車道寬度已經受到嚴重壓縮，衡情，告
    訴人在此情況下，勢難預料被告汽車會持續右轉駛入機車專
    用道，其見狀已煞避不及，兩車因而發生碰撞，致告訴人人
    車倒地等事實，亦可認定。又本件經送請新北市車輛行車事
    故鑑定覆議會鑑定覆議，結果認為⑴周淑玲駕駛租賃小客車
    ，行經設有「禁止汽車右轉」標誌路口，違規右轉，為肇事
    原因。⑵鄭詩婷駕駛普通重型機車，無肇事因素等詞，此有
    上開覆議會鑑定覆議意見書1份附卷可參（見原審卷第213頁
    至第214頁），係同此見解，是被告即有未依標誌指示為駕
    駛之過失無訛，被告上揭所辯，核屬卸詞，不足採取。　
  ㈢又告訴人因此事故而受有左膝及左踝挫傷等傷害乙節，有告
    訴人所提淡水馬偕紀念醫院出具之乙種診斷證明書1 紙在卷
    可稽（見偵卷第47頁），且依該診斷證明書上之記載，告訴
    人係於108 年2 月26日18時至該院急診，距案發之108 年2
    月26日17時1 分許甚近，復無證據證明告訴人之傷勢係因其
    他原因所致，足認告訴人上揭傷勢係因此事故所造成，被告
    之過失與告訴人所受之傷害間，具有相當因果關係。綜上所
    述，本案事證明確，被告過失傷害犯行堪以認定，應依法論
    科。
二、論罪：
  ㈠按行為後法律有變更者，適用行為時之法律，但行為後之法
    律有利於行為人者，適用最有利於行為人之法律，刑法第2
    條第1 項定有明文。被告行為後，刑法第284 條業於108 年
    5 月29日經總統公布修正施行，並自同年5 月31日起生效。
    修正前之刑法第284 條第1 項原規定：「因過失傷害人者，
    處6 月以下有期徒刑、拘役或5 百元以下罰金，致重傷者，
    處1 年以下有期徒刑、拘役或5 百元以下罰金。」，修正後
    之條文則為：「因過失傷害人者，處1 年以下有期徒刑、拘
    役或10萬元以下罰金；致重傷者，處3 年以下有期徒刑、拘
    役或30萬元以下罰金。」，經比較修正前後之法律，新法提
    高法定刑上限，是本案經新舊法比較之結果，應以被告行為
    時之法律即修正前之刑法第284 條第1 項對被告較為有利。
  ㈡核被告所為，係犯修正前刑法第284 條第1 項前段過失傷害
    罪。被告於案發後，留在現場，對於未被發覺之犯罪，主動
    向處理事故之員警承認其係駕車肇事者，進而接受裁判，此
    有道路交通事故肇事人自首情形紀錄表1 紙在卷可稽（見偵
    卷第53頁），是被告為自首本案犯行，爰依刑法第62條前段
    規定，減輕其刑。
三、駁回上訴之理由：
　　本院調查結果，認原審以被告犯罪事證明確，適用修正前刑
    法第284條第1項前段、第62條前段、第41條第1項前段，刑
    法施行法第1條之1第1項等規定，並以行為人之責任為基礎
    ，審酌被告駕車駛入禁行汽車之機車專用車道，致告訴人受
    有上開傷害，迄未與告訴人達成和解賠償告訴人所受損害，
    實有不該，犯後復飾詞否認，態度不佳，另考量被告前科素
    行、告訴人所受傷勢及被告於本案之過失程度、大學畢業之
    智識、家庭經濟勉持、自己居住等一切情狀，量處拘役40日
    ，並諭知易科罰金之折算標準。經核原審認事用法並無違誤
    ，量刑亦屬妥適。被告執陳詞提起上訴，為無理由，應予駁
    回。
參、被告經合法傳喚，無正當理由不到庭，爰不待其陳述，逕為
    一造辯論判決。
據上論斷，應依刑事訴訟法第368 條、第371條，判決如主文。
本案經檢察官蔡妍蓁提起公訴，檢察官謝志明到庭執行職務。
中　　華　　民　　國　　110 　年　　4 　　月　　27　　日
                  刑事第二十庭  審判長法　官  王復生
　　　　　　　　　　　　　　　　　　　法　官  遲中慧
　　　　　　　　　　　　　　　　　　　法　官  蕭世昌
以上正本證明與原本無異。
不得上訴。
                                      書記官  吳建甫
中　　華　　民　　國　　110 　年　　4 　　月　　27　　日

附錄：本案論罪科刑法條全文
中華民國刑法第284 條
因過失傷害人者，處1 年以下有期徒刑、拘役或10萬元以下罰金
；致重傷者，處3 年以下有期徒刑、拘役或30萬元以下罰金。